臺灣高等法院高雄分院民事判決　九十一年度重上更(二)字第二一號
　　　上　訴　人　己○○
　　　　　　　　　癸○○郭水.
　　　兼右一人訴
　　　訟 代 理人　壬○○
　　　上　訴　人　辛○○
　　　　　　　　　庚○○
　　　訴訟代理人　方春意律師
　　　複　代理人　陳妙泉律師
　　　被 上 訴人　乙○○
　　　　　　　　　丙○○
　　　兼右二人共同
　　　訴訟代理人　戊○○
　　　被 上 訴人　丁○○
　　　追 加 原告　甲○○
　　　訴訟代理人　戊○○
當事人間請求分割共有物事件，上訴人對於民國八十五年十二月九日臺灣屏東地方法
院八十五年度訴字第五五三號第一審判決提起上訴，經最高法院第二次發回更審，本
院於九十三年五月十二日言詞辯論終結，判決如下：
    主    文
原判決廢棄。
兩造共有坐落屏東縣新園鄉○○段四五一號土地、面積肆佰肆拾壹點肆平方公尺，
及坐落同段四五七號土地、面積壹仟玖佰零柒點壹捌平方公尺合併分割，其分割方法
如下：即如附圖（一）所示Ｂ１部份面積玖拾點貳壹平方公尺分歸上訴人壬○○取得
；Ｂ２部分面積玖拾點貳壹平方公尺分歸上訴人癸○○取得；Ｂ３部份面積壹佰點肆
壹平方公尺分歸上訴人辛○○取得；Ｂ４部份面積壹佰點肆壹平方公尺分歸上訴人己
○○取得；Ｂ５部份面積肆佰零壹點陸壹平方公尺分歸上訴人庚○○取得；Ｂ６部份
面積伍佰拾柒點貳平方公尺及Ｃ１部份面積貳佰肆拾伍點陸平方公尺分歸追加原
告甲○○取得；Ｂ７部份面積壹佰玖拾伍點柒壹平方公尺分歸被上訴人丁○○取得；
Ｂ８部份面積壹佰玖拾伍點柒壹平方公尺分歸被上訴人丙○○取得；Ｂ９部份面積壹
佰玖拾伍點柒壹平方公尺分歸被上訴人戊○○取得；Ｃ２部份面積壹佰玖拾伍點柒壹
平方公尺分歸被上訴人乙○○取得。
兩造共有坐落屏東縣新園鄉○○段五六０號土地、面積仟肆佰壹拾陸點玖平方公
尺，其分割方法如下：即如附圖（二）乙案所示Ａ１部份面積柒佰伍拾伍點柒平方
公尺及Ａ１０部份面積佰捌拾點貳陸平方公尺分歸追加原告甲○○取得；Ａ２部份
面積貳佰捌拾肆點柒肆平方公尺分歸被上訴人丁○○取得；Ａ３部份面積貳佰捌拾肆
點柒肆平方公尺分歸被上訴人丙○○取得；Ａ４部份面積貳佰捌拾肆點柒肆平方公尺
分歸被上訴人乙○○取得；Ａ５部分面積壹佰肆拾陸點零捌平方公尺分歸上訴人辛○
○取得；Ａ６部分面積伍佰捌拾肆點貳平方公尺分歸上訴人庚○○取得；Ａ７部份
面積壹佰肆拾陸點零捌平方公尺分歸上訴人己○○取得；Ａ８部分面積壹佰拾壹點
貳伍平方公尺分歸上訴人壬○○取得；Ａ９部份面積壹佰拾壹點貳伍平方公尺分歸
上訴人癸○○取得；Ａ部份面積貳佰捌拾肆點柒肆平方公尺分歸被上訴人戊○○取
得。
第一、二審及發回前第三審訴訟費用由上訴人庚○○負擔六九六八七分之一一九一七
；由上訴人己○○、辛○○各負擔二七八七四八分之一一九一七；由上訴人癸○○、
壬○○各負擔九二九一六分之三五六九；由被上訴人丙○○、丁○○、戊○○、乙○
○各負擔三六分之三；由追加原告甲○○負擔三分之一。
    事實及理由
甲、程序方面：
一、本件原被上訴人郭水木已於民國九十一年八月二十二日死亡，由被上訴人癸○○
    繼承其所有坐落屏東縣新園鄉○○段四五一號土地、面積四四一．三四平方公尺
    （重測前為屏東縣新園鄉○○段五三五號、面積四六一平方公尺，以下簡稱系爭
    四五一號土地），同興厝段四五七號土地、面積一九０七．一八平方公尺（重測
    前為屏東縣新園鄉○○段五三五－三０號、面積一八二六平方公尺，以下簡稱系
    爭四五七號土地），及同興厝段五六０號土地、面積三四一六．九三平方公尺（
    重測前為屏東縣新園鄉○○段五三五－三二號，面積三三四八平方公尺，以下簡
    稱系爭五六０號土地）之應有部分各為九二九一六分之三五六九，並已於九十二
    年一月十五日辦理所有權移轉登記完畢，此有戶籍謄本及土地登記謄本在卷可稽
    〔見本院卷(一)第一０八頁、第一六三至一六五頁〕，茲上訴人癸○○聲明由其承
    受訴訟，應予准許。
二、系爭四五一、四五七及五六０號土地之共有人原為上訴人庚○○、己○○、辛○
    ○、癸○○、壬○○，及被上訴人丙○○、丁○○、戊○○、乙○○等共九人，
    甲○○於八十八年三月九日始因調解而自被上訴人丁○○、戊○○、乙○○處合
    計取得上開系爭四五一、四五七及五六０號土地之應有部分各三分之一，並辦妥
    所有權移轉登記完畢，此有土地登記謄本在卷可參〔見本院卷(一)第八四頁至九七
    頁〕。按本件為分割共有物之訴，其訴訟標的對於全體共有人必須合一確定，係
    固有的必要共同訴訟，需以全體共有人為當事人，是原審原告即被上訴人丙○○
    、丁○○、戊○○、乙○○請求追加甲○○為原告，且為甲○○及上訴人所同意
    ，自應予准許，合先明。
乙、實體方面：
一、本件被上訴人起訴主張：系爭四五一、四五七及五六０號土地為兩造所共有，上
    訴人庚○○之應有部分為六九六八七分之一一九一七、上訴人己○○、辛○○之
    應有部分各為二七八七四八分之一一九一七、上訴人癸○○、壬○○之應有部分
    各為九二九一六分之三五六九、被上訴人丙○○、丁○○、戊○○、乙○○之應
    有部分各為三六分之三、追加原告甲○○之應有部分為三分之一。上開三筆系爭
    土地既無訂立不能分割之契約，亦無因使用目的不能分割之情形，復因兩造間無
    法為分割之協議，故依法訴請分割等語。（原審判決被上訴人全部勝訴）。於本
    院聲明：求為判決：(一)上訴駁回。(二)系爭四五一號及四五七號土地請合併分割，
    分割方法如附圖（一）所示即Ｂ１部份面積九十．二一平方公尺分歸上訴人壬○
    ○取得；Ｂ２部分面積九十點二一平方公尺分歸上訴人癸○○取得；Ｂ３部份面
    積一００．四一平方公尺分歸上訴人辛○○取得；Ｂ４部份面積一００．四一平
    方公尺分歸上訴人己○○取得；Ｂ５部份面積四０一．六一平方公尺分歸上訴人
    庚○○取得；Ｂ６部份面積五三七．二平方公尺及Ｃ１部份面積二四五．六三平
    方公尺分歸追加原告甲○○取得；Ｂ７部份面積一九五．七一平方公尺分歸被上
    訴人丁○○取得；Ｂ８部份面積一九五．七一平方公尺分歸被上訴人丙○○取得
    ；Ｂ９部份面積一九五．七一平方公尺分歸被上訴人戊○○取得；Ｃ２部份面積
    一九五．七一平方公尺分歸被上訴人乙○○取得。(三)系爭五六０號土地之分割方
    法如附圖（二）乙案所示即Ａ１部份面積七五五．七三平方公尺及Ａ１０部份面積
    三八三．二六平方公尺分歸追加原告甲○○取得；Ａ２部份面積二八四．七四平
    方公尺分歸被上訴人丁○○取得；Ａ３部份面積二八四．七四平方公尺分歸被上
    訴人丙○○取得；Ａ４部份面積二八四．七四平方公尺分歸被上訴人乙○○取得
    ；Ａ５部分面積一四六．０八平方公尺妺歸上訴人辛○○取得；Ａ６部分面積五
    八四．三二平方公尺分歸上訴人庚○○取得；Ａ７部份面積一四六．０八平方公
    尺分歸上訴人己○○取得；Ａ８部分面積一三一．二五平方公尺分歸上訴人壬○
    ○取得；Ａ９部份面積一三一．二五平方公尺分歸上訴人癸○○取得；Ａ部份
    面積二八四．七四平方公尺分歸被上訴人戊○○取得。(四)歷審訴訟費用由上訴人
    負擔。
二、上訴人則以：系爭四五一、四五七及五六０號三筆土地原為一筆，因都市○○道
    路之劃設一分為三，然每筆系爭土地共有人之應有部分均相同，係以成立一共有
    關係之意思而共有，故上開系爭三筆土地合併分割，毋需被上訴人同意。又系爭
    四五一、四五七及五六０號三筆土地早有分管契約，即如上訴人所提之如附圖（
    三）之分割方案，此乃最符合土地使用之效益，若有價值不相當情事，上訴人同
    意按合理價格補償之。如認系爭四五一、四五七及五六０號三筆土地不能合併分
    割，則就系爭四五一、四五七號二筆土地同意按附圖（一）所示之分割方案分割
    ，其分割方法與被上訴人之主張相同，就系爭五六０號土地則按附圖（二）甲案
    所示之分割方案分割等語置辯。上訴聲明：求為判決：(一)原判決廢棄。(二)系爭四
    五一、四五七及五六０號三筆土地依附圖（三）所示即Ａ、Ｂ部份分歸上訴人庚
    ○○、己○○、辛○○按應有部分保持共有；Ｃ部份分歸上訴人壬○○取得；Ｄ
    部份分歸上訴人癸○○取得；Ｅ、Ｆ、Ｇ部份分歸被上訴人取得。(三)如系爭四五
    一、四五七及五六０號三筆土地不能合併分割，則系爭四五一、四五七二筆土地
    按如附圖（一）所示之分割方案分割（與被上訴人主張相同），就系爭五六０號
    土地則按附圖（二）甲案所示分割方案即Ａ２部份面積三二三．四九平方公尺及
    Ａ４部份面積二六０．八三平方公尺分歸上訴人庚○○取得；Ａ３部份面積一四
    六．０八平方公尺分歸上訴人己○○取得；Ａ１部份面積一四六．０八平方公尺
    分歸上訴人辛○○取得；Ａ１０部份面積一三一．二五平方公尺分歸上訴人癸○○
    取得；Ａ部份面積一三一．二五平方公尺分歸上訴人壬○○取得；Ａ５部份面
    積九七．０七平方公尺及Ａ部份面積一八七．六七平方公尺分歸被上訴人丙○
    ○取得；Ａ６部份面積九六．九九平方公尺及Ａ部份面積一八七．七五平方公
    尺分歸被上訴人乙○○取得；Ａ７部份面積九六．九六平方公尺及Ａ部份面積
    一八七．七八平方公尺分歸被上訴人戊○○取得；Ａ８部份面積九六．九一平方
    公尺分及Ａ部份面積一八七．八三平方公尺分歸被上訴人丁○○取得；Ａ９部
    份面積一一三八．九九平方公尺分歸追加原告甲○○取得。(四)歷審訴訟費用由被
    上訴人負擔。
三、兩造不爭執事項：(一)系爭四五一、四五七及五六０號土地為兩造所共有，上訴人
    庚○○之應有部分為六九六八七分之一一九一七、上訴人己○○、辛○○之應有
    部分各為二七八七四八分之一一九一七、上訴人癸○○、壬○○之應有部分各為
    九二九一六分之三五六九、被上訴人丙○○、丁○○、戊○○、乙○○之應有部
    分各為三六分之三、追加原告甲○○之應有部分為三分之一。(二)系爭四五一、四
    五七及五六０號土地之地目雖為旱，但依屏東縣烏龍地區都市計劃均已變更為住
    宅區〔有屏東縣新園鄉公所核發之都市計劃使用分區證明書在卷可參，見原審卷
    第七頁〕，無因使用目的不能分割之情形，兩造間亦無不分割之約定，惟就分割
    方案未能達成協議。
四、兩造爭執事項：(一)兩造間是否有分管契約？本件系爭四五一、四五七及五六０號
    土地分割方案是否應受分管契約之拘束？(二)系爭四五一、四五七及五六０號三筆
    土地能否合併分割？(三)系爭四五一、四五七及五六０號土地應如何分割？茲就此
    爭執點分述如下：
（一）兩造間是否有分管契約？本件系爭四五一、四五七及五六０號土地分割方案是
      否應受分管契約之拘束？
  １．按「分管契約，係共有人就共有物之使用、收益或管理方法所訂定之契約，而
　　　共有人請求分割共有物，應解為有終止分管契約之意思。是系爭土地之分管契
      約，已因被上訴人提起本件分割共有物訴訟，而當然終止。且分管契約與協議
      分割契約不同，前者以共有關係繼續存在為前提，後者以消滅共有關係為目的
      ，故裁判上分割共有土地時，並非必須完全依分管契約以為分割，而應斟酌土
      地之經濟上價值，並求各共有人分得土地之價值相當，利於使用。」，有最高
      法院八十五年度台上字第五三號判決可資參照。
  ２．查，上訴人主張兩造間就系爭四五一、四五七及五六０號土地有分管契約云云
　　　，為被上訴人所否認，惟縱令屬實，依前揭說明，本院於審酌本件系爭三筆土
　　　地之分割方案時，固應考慮各共有人目前之使用狀況，但不受分管契約之拘束
　　　。是上訴人主張系爭四五一、四五七及五六０號三筆土地早有分管契約，即如
　　　上訴人所提之如附圖（三）之分割方案，此乃最符合土地使用之效益，應以此
　　　為分割方案云云，不足採信。
（二）系爭四五一、四五七及五六０號三筆土地能否合併分割？
  １．按共有物如為不同地號之數筆土地，其共有人如非以成立一共有關係之意思而
      共有該數筆土地時，應認其共有關係分別存在於系爭土地之上，除經全體共有
      人同意外，法院為分割時，尚不能任意予以合併分割，有最高法院八十五年度
      台上字第二四五八號判決、八十四年度台上字第一六三０號及八十一年度台上
      字第五四九號判決可資參照。準此，兩造共有人於共有關係成立之初，如非以
      成立一共有關係之意思而共有該數筆土地時，法院應得全體共有人之同意，始
      能合併分割數筆土地。
  ２．上訴人己○○、辛○○及庚○○於本院前審（即八十六年重上字一五號）主張
　　　系爭四五一、四五七及五六０號土地，原為上訴人祖先郭燕官所有，嗣由郭燕
　　　官之子即郭闊、郭水、郭益各繼承應有部分三分之一，而郭闊將其應有部分三
　　　分之一移轉登記予郭伯、郭登號、郭酒瓶所有，郭伯將其應有部分於民國六十
　　　年間移轉登記予郭水木、郭福佑所有，郭福佑再移轉登記予上訴人壬○○所有
　　　。郭登號則於民國五十年間將其應有部分移轉登記予上訴人己○○、庚○○、
　　　辛○○所有。郭酒瓶於民國四十四年間將其應有部分移轉登記予上訴人庚○○
　　　。另郭水於民國十五年間將其應有部分三分之一移轉登記予郭祥及郭賢所有。
　　　郭益於民國十四年間將其應有部分三分之一移轉登記予郭烏人所有，郭烏人於
　　　民國二十二年間再將其應有部分三分之一移轉登記予郭洽所有。郭賢、郭祥及
　　　郭洽於民國三十六年間將其等之應有部份合計三分之二移轉登記予李嘴所有，
　　　李嘴再將其應有部份分別移轉登記予李太山及追加原告甲○○各三分之一，嗣
　　　李太山將其應有部分三分之一移轉登記予被上訴人乙○○、李宏健（戊○○）
　　　、丙○○、丁○○所有等情，固據其提出土地登記謄本及系爭土地之移轉系統
　　　表在卷可證〔見原審卷第九頁至三十八頁、本院更(一)卷第三、四頁、二三０頁
　　　至二四五頁〕。惟查，系爭四五一、四五七及五六０號三筆土地最早雖係上訴
　　　人之祖先郭燕官所有，而其後代郭烏人所繼承之應有部分三分之一遭其債權人
　　　郭洽聲請拍賣，而由郭洽讓受取得其應有部分，郭洽又將之出售予李嘴；另郭
　　　賢及郭祥所繼承之應有部分合計三分之一，亦於民國三十六年間「出售」予李
　　　嘴，故李嘴共取得上開系爭三筆土地之應有部分三分之二，並於四十八年間分
　　　別「贈與」追加原告甲○○及李太山各應有部分三分之一，嗣李太山死亡，其
　　　應有部分三分之一由被上訴人丁○○、乙○○、丙○○及戊○○「繼承」等情
　　　，有土地登記謄本在卷可稽，準此，系爭四五一、四五七及五六０號三筆土地
　　　原係上訴人之祖先郭燕官所有，其後代子孫中，有的將繼承所得之應有部分遺
　　　留予子女，有的則將之出售予他人，故兩造取得系爭三筆土地之原因不同，有
　　　的是因買賣而取得，有的是因繼承而取得，有的是因受贈而取得，且取得所有
　　　權之時間不同，有的是六十七年間取得、有的是八十二年間取得、有的是八十
　　　五年間取得、有的是九十二年間取得等，是兩造取得系爭四五一、四五七及五
　　　六０號三筆土地應有部分之初，顯不可能於彼此間有成立一共有關係之「意思
　　　」而共有系爭四五一、四五七及五六０號三筆土地，是依前開說明，系爭四五
　　　一、四五七及五六０號三筆土地要合併分割，需經全體共有人之同意始得為之
　　　，茲被上訴人僅同意系爭四五一及四五七號二筆土地合併分割，而不同意三筆
　　　共同合併分割，自僅能將系爭四五一、四五七號二筆土地合併分割，而無法將
　　　系爭四五一、四五七及五六０號三筆土地合併分割，故上訴人主張本件系爭四
　　　五一、四五七及五六０號三筆土地合併分割，不需被上訴人同意云云，即屬不
　　　可採。
（三）系爭四五一、四五七及五六０號土地應如何分割？
  １．按請求共有物之分割，應由法院依民法第八百二十四條命為適當之分配，不受
  　　當事人主張之拘束；又分割共有物時，法院應參酌當事人之聲明、共有物之性
  　　質、經濟效用及全體共有人利益等公平決之，有最高法院四十九年台上字第二
  　　五六九號、五十五年台上字第一九八二號判例可資參照。
　２．系爭四五一、四五七號土地分割方案：
　　　查，系爭四五一及四五七號土地上現為被上訴人耕作及種植香蕉樹之用，其中
　　　系爭四五一號土地之南面及系爭四五七號土地北面有十二米道路，系爭四五七
　　　號土地之南面有八米計畫道路，其西面有四米計畫道路等情，業經本院勘驗現
　　　場屬實，並製有勘驗筆錄在卷可參〔見本院卷（一）第二五九頁〕。茲兩造均
　　　同意此二筆土地合併分割及按如附圖（一）所示之分割方案分割，本院審酌附
　　　圖（一）所示之分割方案，各共有人分得之面積均與其應有部分面積相符，且
　　　各共有人所分得之土地於計畫道路開發後均面臨道路，得自由進出，每筆分割
　　　土地之價值相當，復符合兩造共有人之意願及法律之規定，亦係為最適宜、公
　　　允之分割方法，故認系爭四五一號及四五七號土地應以附圖（一）所示之分割
　　　方法分割，即Ｂ１部份面積九十．二一平方公尺分歸上訴人壬○○取得；Ｂ２
　　　部分面積九十點二一平方公尺分歸上訴人癸○○取得；Ｂ３部份面積一００．
　　　四一平方公尺分歸上訴人辛○○取得；Ｂ４部份面積一００．四一平方公尺分
　　　歸上訴人己○○取得；Ｂ５部份面積四０一．六一平方公尺分歸上訴人庚○○
　　　取得；Ｂ６部份面積五三七．二平方公尺及Ｃ１部份面積二四五．六三平方公
　　　尺分歸追加原告甲○○取得；Ｂ７部份面積一九五．七一平方公尺分歸被上訴
　　　人丁○○取得；Ｂ８部份面積一九五．七一平方公尺分歸被上訴人丙○○取得
　　　；Ｂ９部份面積一九五．七一平方公尺分歸被上訴人戊○○取得；Ｃ２部份面
　　　積一九五．七一平方公尺分歸被上訴人乙○○取得。
　３．系爭五六０號土地分割方案：
　　(1)查，系爭五六０號土地之使用現況為：北面係空地及稻田，有八米計畫道路，
　　　西面有十二米道路，南面臨二十米沿海公路，其上有上訴人辛○○所有之鐵皮
　　　屋及已殘破現無人居住僅供倉庫用之一層磚造平房；上訴人己○○所有之鐵皮
　　　棚及三層樓磚造房屋，現為己○○及其家人居住；上訴人庚○○所有之一層樓
　　　磚造房屋及蔬菜園；上訴人癸○○所有之鐵皮屋平房等情，業經本院勘驗現場
　　　屬實，並製有勘驗筆錄及照片九幀在卷可參〔見本院卷（一）第二五九頁、卷
　　　（二）第七一至七四頁〕。準此，系爭五六０號土地南邊面臨二十米沿海公路
　　　之部分，其價值顯然超過北邊面臨八米計畫道路之部分，為期系爭五六０號土
　　　地原物分割能公平地分割予每一共有人，本院審酌每一共有人所分得之土地均
　　　應面臨南邊沿海公路，故系爭五六０號土地上之地上物（包括建物在內）除了
　　　上訴人己○○所有之三層樓磚造房屋之價值較高，為經濟利益上之考量，應予
　　　保存外，其餘鐵皮屋、一層磚造平房、鐵皮棚及蔬菜園，因破舊或價值較低，
　　　無保存之必要，又為顧及每一共有人所分得土地之價值需相當，系爭五六０號
　　　土地宜採南北向長形分割，復為保留上訴人己○○所有之三層樓磚造房屋，及
　　　兼顧應有部分面積較小之上訴人癸○○、壬○○、辛○○、己○○所分得土地
　　　能建築房屋之用，其等所分得土地之寬度自不宜太窄，就此寬度部分，被上
　　　訴人及追加原告亦表示願意退讓，不要求補償等情，認依附圖（二）乙案所示
　　　之分割方法，不僅各共有人分得之面積均與其應有部分面積相符，且每筆分割
　　　土地之單位價值相當，係為最適宜、公允之分割方法，是認系爭五六０號土地
　　　應依如附圖（二）乙案所示之分割方法分割，即Ａ１部份面積七五五．七三平
　　　方公尺及１０部份面積三八三．二六平方公尺分歸追加原告甲○○取得；Ａ２部
　　　份面積二八四．七四平方公尺分歸被上訴人丁○○取得；Ａ３部份面積二八四
　　　．七四平方公尺分歸被上訴人丙○○取得；Ａ４部份面積二八四．七四平方公
　　　尺分歸被上訴人乙○○取得；Ａ５部分面積一四六．０八平方公尺分歸上訴人
　　　辛○○取得；Ａ６部分面積五八四．三二平方公尺分歸上訴人庚○○取得；Ａ
　　　７部份面積一四六．０八平方公尺分歸上訴人己○○取得；Ａ８部分面積一三
　　　一．二五平方公尺分歸上訴人壬○○取得；Ａ９部份面積一三一．二五平方公
　　　尺分歸上訴人癸○○取得；Ａ部份面積二八四．七四平方公尺分歸被上訴人
　　　戊○○取得。
　　(2)次查，本件系爭五六０號土地如依上訴人所主張按附圖（二）甲案所示之分割
　　　方法分割，則上訴人所分得者均面臨二十米沿海公路價值較高部分，而面臨八
　　　米計畫道路價值較低之北面土地則完全分給被上訴人及追加原告，又己○○、
　　　辛○○、癸○○、壬○○之應有部分面積均較被上訴人之應有部分面積小，然
　　　其等所分得之部分即如附圖（二）甲案所示之Ａ３、Ａ１、Ａ１０、Ａ不僅均
　　　面臨二十米沿海公路，且分得土地之寬度反而較應有部分面積較大之被上訴人
　　　所分得之土地部分為寬，又追加原告之應有部分為三分之一，係全體共有人中
　　　最大者，然其所分得之部分即如附圖（二）甲案所示之Ａ９，其面臨二十米沿
　　　海公路之寬度反不及應有部分較其小之上訴人庚○○，對被上訴人及追加原告
　　　甚為不公平，上訴人雖同意以金錢補償，然為被上訴人及追加原告所反對，且
　　　在以附圖（二）乙案分割更為公平之情形下，自不宜採為分割方案，故上訴人
　　　主張系爭五六０號土地依附圖（二）甲案之分割方案分割，不足採信。
五、綜上所述，本院審酌系爭四五一、四五七及五六０號土地之現有使用狀況、位置
    、全體共有人之意願及全體系爭土地共有人之分割利益，並考量共有人應有部分
    面積等情，認本件系爭四五一號及四五七號土地應以附圖（一）所示之分割方法
    合併分割，即Ｂ１部份面積九十．二一平方公尺分歸上訴人壬○○取得；Ｂ２部
    分面積九十點二一平方公尺分歸上訴人癸○○取得；Ｂ３部份面積一００．四一
    平方公尺分歸上訴人辛○○取得；Ｂ４部份面積一００．四一平方公尺分歸上訴
    人己○○取得；Ｂ５部份面積四０一．六一平方公尺分歸上訴人庚○○取得；Ｂ
    ６部份面積五三七．二平方公尺及Ｃ１部份面積二四五．六三平方公尺分歸追加
    原告甲○○取得；Ｂ７部份面積一九五．七一平方公尺分歸被上訴人丁○○取得
    ；Ｂ８部份面積一九五．七一平方公尺分歸被上訴人丙○○取得；Ｂ９部份面積
    一九五．七一平方公尺分歸被上訴人戊○○取得；Ｃ２部份面積一九五．七一平
    方公尺分歸被上訴人乙○○取得；系爭五六０號土地應依如附圖（二）乙案所示
    之分割方法分割，即Ａ１部份面積七五五．七三平方公尺及Ａ１０部份面積三八三
    ．二六平方公尺分歸追加原告甲○○取得；Ａ２部份面積二八四．七四平方公尺
    分歸被上訴人丁○○取得；Ａ３部份面積二八四．七四平方公尺分歸被上訴人丙
    ○○取得；Ａ４部份面積二八四．七四平方公尺分歸被上訴人乙○○取得；Ａ５
    部分面積一四六．０八平方公尺分歸上訴人辛○○取得；Ａ６部分面積五八四．
    三二平方公尺分歸上訴人庚○○取得；Ａ７部份面積一四六．０八平方公尺分歸
    上訴人己○○取得；Ａ８部分面積一三一．二五平方公尺分歸上訴人壬○○取得
    ；Ａ９部份面積一三一．二五平方公尺分歸上訴人癸○○取得；Ａ部份面積二
    八四．七四平方公尺分歸被上訴人戊○○取得。原判決將系爭四五一、四五七、
    五六０號三筆土地分別分割，茲兩造於本院同意將系爭四五一及四五七號二筆土
    地合併分割，且依原審判決之分割方案，會造成上訴人癸○○、壬○○、辛○○
    、己○○於系爭四五一號土地所分得之土地面積大約為五、六坪左右，不利於其
    等之利用，是上訴意旨指摘原判決不當，求予廢棄改判，為有理由，爰由本院將
    原判決廢棄，改判如主文第二項所示。
六、據上論結，本件上訴為有理由，依民事訴訟法第四百五十條、第七十八條、第八
    十條之一、第八十五條第一項但書，判決如主文。
中　　　華　　　民　　　國　　九十三　　年　　　五　　　月　　二十六　　日
                                                民事第三庭
~B1審判長法　官　張國彬
~B2　　　法　官　謝靜雯
~B3      法　官　鄭月霞
正本係照原本作成。
如對本判決上訴，須於判決送達後二十日內向本院提出上訴狀，其未表明上訴理由者
，應於上訴後二十日內向本院提出上訴理由書（均須按他造當事人之人數附繕本）。
上訴時應提出委任律師或具有律師資格之人之委任狀，並依附註條文規定辦理。
中　　　華　　　民　　　國　　九十三　　年　　　五　　　月　　二十六　　日
~B法院書記官　魏文常
附註：
民事訴訟法第四百六十六條之一：對於第二審判決上訴，上訴人應委任律師為訴訟代
理人，但上訴人或其法定代理人具有律師資格者，不在此限。
上訴人之配偶、三親等內之血親、二親等內之姻親，或上訴人為法人、中央或地方機
關時，其所屬專任人員具有律師資格並經法院認適當者，亦得為第三審訴訟代理人。
第一項但書及第二項情形，應於提起上訴或委任時釋明之。
